---
title: "Eksamens opgave 3 - Instrumentvariabel"
author: "Lars Boerty Nielsen - 20134303"
date: "16 okt 2017"
output:
  html_document: default
---
Betragt f?lgende model:
$$log(earnings)=\beta_0+\beta_1s+\beta_2wexp+\beta_3male+\beta_4ethblack+\beta_5ethhisp+u$$
  
- $earnings$ er timel?n i US dollars
- $s$ er uddannelse m?lt i antal ?rs skolegang
- $wexp$ er erhvervserfaring m?lt i antal ?r
- $male$ er en dummy for k?n
- $ethblack$ og $ethhisp$ er racedummier for hhv. afroamerikanere og hispanics

Vi har desuden tre instrumenter:  
- $sm$ moderens uddannelse m?lt i ?r
- $sf$ faderens uddannelse m?lt i ?r 
- $siblings$ antal s?skende

Datas?ttet data3 (eth), som er tilg?ngelig p?Moodle, indeholder disse variable m?lt for
540 amerikanere.

```{r, echo=FALSE,warning=FALSE, message=FALSE}
library(tidyverse)
library(texreg)
library(AER)
library(car)

eth <- read_csv("eth_salary_data.csv")

#Afh?ngige variabel
#Uafh?ngige variabler
#Instrument variabler
```


##1. Estimer modellen vha. OLS og kommenter p? resultaterne.
```{r}
reg1 <- lm(log(earnings) ~ s + wexp + male + ethblack + ethhisp, data = eth)
summary(reg1)
```
Uddannelse, erfaring og k?n (mand) har en positv effekt p? l?nnen, alle tre er signifikante. Vi kan se at der er en negtiv effekt p? minioriteter, men disse er ikke s?rligt signifikante. med r^2 justeret kan vi forklare 36% af variationen. Det giver god mening af ingen af f?lgende er helt pr?cise til at forudsige l?n da der ogs? kan v?re tilf?ldigheder og talent.


##2. Hvorfor kunne vi v?re bekymrede for at uddannelse er endogen?
Fordi education kan v?re korrelerret med evner (omitted variable bias), (folk med gode evner v?lger m?ske mere uddannelse) som ikke indg?r i modellen. Vi ?nsker at helt isolere uddannelse. Fordi det er udladt er der en correlation mellem den endogene variabel og $u$ for modellen. Derfor siger vi at uddannelse er en endogen variabel.

Dette giver et problem i forhold til fortolkning af modellen fordi vores estimater for uddannelse bliver biased hvis der er en korrelation med residualerne.

Der er to m?der at l?se det p?:
Hvis det er muligt kan vi finde en **Proxy variabel:**. Dette kunne f.eks. v?re IQ. Denne kan medtages i modellen i stedet for evner (som er sv?re at kvantificere). En proxy skal v?re korreleret med den endogene variabel og den afh?ngige variabel. I dette tilf?lde kan vi bare tilf?je proxyen til vores OLS og g?re som normalt men Matematisk ?ndrer det lidt p? modellen alt efter hvor god en proxy IQ er for evner: 

$$x_{evner}^*=\delta_0+\delta_3x_3+v_3$$

$$y=(\beta_0+\beta_3\delta_0)+\beta_1x_1+\beta_2x_2+\beta_3\delta_3x_3+u+\beta_3v_3$$

At tilf?je en **instrumeltal variabel** er den anden mulighed hvis vi ikke kan finde nogle gode proxyer. Denne skal v?re korreleret med den endogene variabel men ikke med den afh?ngige variabel (en proxy er alts? en rigtig d?rlig IV)

En vigtig detalje er at vi dog kun bekymrer os om at uddannelse er endogen da m?let med modellen er at forklare afkastet af uddannelse. Der kan sagtens v?re modeller hvor uddannelse kan tages med uden at vi beh?ver bekymrer os om at den er endogen.

\pagebreak

##3. Er $siblings$, $sm$ og $sf$ brugbare som instrumenter?
Det f?rste krav for om de er gode instrumenter er at de er korrelerede med den endogene, derfor laver vi en ny regression p? den vi mist?nker for endogenitet **(dette hedder reduced form equation)**
```{r}
#Jeg k?rer en regression for at se om mine IV er korreleret med den endogene $s$
reg2 <- lm(s ~ wexp + male + ethblack + ethhisp + sf + sm + siblings, data = eth)
summary(reg2)
```
Her kan det ses p? p? 5% signifikansniveau er de alle korreleret med s, men den svageste er siblings med en p-v?rdi p? 0,04. En anden vigtig egenskab for IV er at de ikke er korrelerede med den af?ngige variabel. Dette kan argumenteres teoretisk at der ikke er nogen grund til at mor eller fars uddannelse, eller antal s?skende, skulle v?re korreleret med y.

```{r}
linearHypothesis(reg2, c("sf = 0", "sm = 0", "siblings = 0"))
```

\pagebreak

##4. Test om uddannelse er endogen.
Jeg bruger nu instrumenterne til at teste om uddannelse er endogen, jeg tager residualerne fra reduced form equation som jeg lige har regnet i opgave 3:
```{r}
# 9 = 4, 4 = 5, 99 = 6

reg3 <- lm(s ~ wexp + male + ethblack + ethhisp + sf + sm + siblings, data = eth)
res3 <- reg3$residuals

reg4 <-lm(s ~ wexp + male + ethblack + ethhisp + sf, data = eth)
res4 <- reg4$residuals

reg5 <-lm(log(earnings) ~ s + wexp + male + ethblack + ethhisp + res3, data = eth)
reg6 <-lm(log(earnings) ~ s + wexp + male + ethblack + ethhisp + res4, data = eth)

screenreg(list(INSTRUMENTS = reg5, INSTRUMENT.TEST = reg6), digits=4)

```
Vores $H_0$ er at der ikke er problemer med endogenitet, dette kan vi ikke afvise da vi har en h?j p-v?rdi, som betyder at vi ikke kan afvise $H_0$, der er alts? ikke tegn p? endognitet i $s$ alts? uddannelsesniveauet.

Hvis vi kun bruger $sf$ alts? faderens uddannelse som IV s? f?r vi at uddannelse er endogen med en p-v?rdi p? 0,0018

\pagebreak

##5. Estimer modellen vha. 2SLS hvor du g?r brug af de tre beskrevne instrumenter. Sammenlign med resultaterne i sp?rgsm?l 1.

```{r}
IVREG <- ivreg(log(earnings) ~ s + wexp + male + ethblack + ethhisp | wexp + male + ethblack + ethhisp + sf + sm + siblings, data = eth)
screenreg(list(Reg = reg1, IVREG = IVREG), digits = 4)
```
Den oprindelige model undervurderer effekten af uddannelse. dette g?r vi op for n?r vi tilf?jer Instrument Variablerne. men R^2 er d?rligere end den f?rste model, vi f?r ogs? en mindre pr?cis model, dette er en normal konsekvens af 2SLS.

\pagebreak

##6. Udf?r overidentifikationstestet. Hvad konkluderer du?
```{r}
resIV <- resid(IVREG)
reg7 <- lm(resIV ~ wexp + male + ethblack + ethhisp + sf + sm + siblings, data = eth)
summary(reg7)

r2 <- summary(reg7)$r.squared

n <- 540
n * r2

pval <- 1 - pchisq(n * r2, 2)
pval
```
vi kan afvise $H_0$ om at den ikke er overspecificeret dvs. modellen er overspecificeret. Der er alts? brugt for mange instrumenter (det kan vi se af den h?je p-v?rdi fra lm-testen)

\pagebreak

##7. Udf?r hele analysen igen hvor du kun bruger $sm$ og $sf$ som instrumenter. ?ndrer det p? dine konklusioner?

```{r}
IVREG2 <- ivreg(log(earnings) ~ s + wexp + male + ethblack + ethhisp | wexp + male + ethblack + ethhisp + sf + sm, data = eth)

screenreg(list(REG = reg1, IVREG = IVREG, IVREG2 = IVREG2), digits = 4)

resIV2 <- resid(IVREG2)
reg8 <- lm(resIV2 ~ wexp + male + ethblack + ethhisp + sf + sm, data = eth)

r22 <- summary(reg8)$r.squared
n * r22

pval2 <- 1 - pchisq(n * r22, 1)
pval2
```
  
- sm og sf er brugbare so instrumenter
- s er stadig endogen n?r vi kun bruger sm og sf
- Estimaterne i 2SLS er lidt anderledes
- Modellen er stadig overidentificeret, men ikke lige s? meget som f?r



